---
title: "Aufgabe 2.7 Rev1"
author: "D. Pascual"
date: "16 10 2020"
output: html_document
---

```{r setup, include=FALSE}
knitr::opts_chunk$set(echo = TRUE)
```

```{r}
ITSDaten <- read.csv2(file = "ITSDaten.csv", fileEncoding = "utf8")
```


```{r, eval=FALSE}
View(ITSDaten)
```

# Wird dieser Kommentar auf github ersichtlich und als Änderung markiert?

```{r}
str(ITSDaten)
```


## Hallo Welt

## Aufgabenblatt 2.7
### Aufgabe 2


```{r}
library(ggplot2)
library(MKdescr)
library(DescTools)
```


```{r, fig.width=9}
barplot(table(ITSDaten$Ergebnis))
```

## Interpretation:
In dem Balkendiagramm werden die Patienten, die auf der Intensivstation (ITS) waren in verschiedene Kategorien eingeteilt, die dem Betrachter der Statistik verraten, wie es mit den verschiedenen Patienten nach dem Aufenthalt in der ITS weiter ging. So zeigt der Balken auf der linken Seite die Summe aller Patienten, die in ein anderes Krankenhaus verlegt werden, der zweite Balken von links die Summe aller Patienten, die nach der Behandlung auf der ITS wieder nach Hause gekommen sind, der zweite Balken von rechts wie viele Patienten nach dem Aufenthalt in der ITS pflegebedürftig sind oder eine REHA antreten und der letzte Balken auf der rechten Seite wie viele der Patienten stationär verstorben sind. 


## Aufgabenblatt 2.7
## Aufgabe 5
Berechnen Sie das 95%~ Quantil, Median, Interquartilsabstand, MAD, arithmetisches Mittel, Standardabweichung,Variationskoeffizient, Schiefe und Kurtosis für die Variable LOS. Vergleichen und
interpretieren Sie die Werte. Was bedeuten die Ergebnisse für die Verteilung der Werte?

LOS = Aufenthaltstage auf der intensivstation? 
-> length of stay


```{r, eval=FALSE}
View(ITSDaten$LOS)
```

## 95%-Quantil
```{r}
quantile(ITSDaten$LOS, probs = 0.95)
```


## Median
```{r}
median(ITSDaten$LOS)
```

## Interquartilsabstand


```{r}
sIQR(ITSDaten$LOS)
```


## MAD

```{r}
mad(ITSDaten$LOS)
```


## arithmetisches Mittel

```{r}
mean(ITSDaten$LOS)
```


## Standartabweichung

```{r}
sd(ITSDaten$LOS)
```


## Variationskoeffizient

```{r}
CV(ITSDaten$LOS)
```


## Schiefe
```{r}
Skew(ITSDaten$LOS)
```

rechtsschief

## Kurtosis

```{r}
Kurt(ITSDaten$LOS)
```


## Aufgabenblatt 2.7
## Aufgabe 8

Zeichnen Sie einen Box-und-Whisker Plot sowie ein Histogramm zusammen mit einem Dichteplot
für die Variable LOS. Verwenden Sie hierfür sowohl die Standardfunktionen als auch die Funktionen
aus dem Paket "ggplot2" (Wickham (2009)). Beschreiben und interpretieren Sie die Plots.

##Box-und-Whisker Plot mit Standartfunktion


```{r}
boxplot(ITSDaten$LOS , main = "500 ITS Patienten", ylab = "Length Of Stay")
```

## Box-und-Whiskers Plot mit ggplot2

```{r}
ggplot(ITSDaten, aes(x = 1, y = LOS))+
  geom_boxplot() + xlim(0, 2) + ylab("Length Of")+ 
  ggtitle("500 ITS Patienten")
```



## Histogramm mit einem Dichteplot mit Standartfunktion

```{r}
hist(ITSDaten, breaks = seq(from = 1, to = 25, by = 0.5),
     xlab = "Maximale Körpertemperatur", ylab = "Dichte", freq = FALSE,
     main = "500 ITS Patienten")
lines(density(ITSDaten$LOS))
```



## Histogramm mit Dichteplot mit ggplot2

```{r}
ggplot(ITSDaten, aes(x=LOS)) +
  geom_histogram(aes(y=..density..), binwidth = 0.5, closed = "right") +
  geom_density(color = "orange") + ylab("Dichte") +
  xlab("Length Of Stay") +
  ggtitle("500 ITS Patienten")
ggplot(ITSDaten, aes(x=LOS)) +
  geom_histogram(aes(y=..density..), binwidth = 0.5, closed = "left") +
  geom_density(color = "orange") + ylab("Dichte") +
  xlab("Length Of Stay") +
  ggtitle("500 ITS Patienten")
```


## Aufgabenblatt 2.7
## Aufgabe 11

Überprüfen Sie auf geeignete Weise (!), ob es einen Zusammenhang zwischen den Variablen
Alter und SAPS.II gibt. Interpretieren Sie die Ergebnisse und stellen Sie die Daten geeignet
graphisch dar. Ist die graphische Darstellung in Übereinstimmung mit Ihren Berechnungen?

SAV.II = severity of disease 

```{r}
ggplot(ITSDaten, aes(x=SAPS.II, y=Alter)) +
  geom_point(shape=19, alpha=0.25) +
  ggtitle("500 ITS Patienten") + xlab("SAPS.II") +
  ylab("Alter")
```

## Aufgabenblatt 2.7
## Aufgabe 14

```{r}
PercTable(table(ITSDaten$Geschlecht, ITSDaten$LOS), rfrq = "010")
```

